臺灣高等法院臺南分院刑事判決　　　九十一年度交上易字第七三八號　Ａ
　　　上　訴　人　臺灣臺南地方法院檢察署檢察官
　　　上　訴　人
　　　即　被　告　甲　○　○
右上訴人因被告過失致人於死案件，不服臺灣臺南地方法院九十一年度交訴字第八六
號中華民國九十一年五月二日第一審判決（起訴案號：臺灣臺南地方法院檢察署九十
一年度偵字第二０四二號），提起上訴，本院判決如左：
      主      文
上訴駁回。
甲○○緩刑貳年。
      事      實
一、甲○○於九十年九月二十八日上午十一時四十分許（起訴書誤繕為十三時三十分
    許），駕駛車牌號碼ＲＷ－六五二七號自用小客車（駕駛執照逾期），沿臺南縣
    柳營鄉神農村南一六五號縣道，由北向南往六甲方向行駛，途經上開路段與新厝
    路交岔路口時，理應注意汽車行駛時，駕駛人應注意車前狀況，並隨時採取必要
    之安全措施；及汽車行經無號誌交岔路口應減速慢行，作隨時停車準備之規定。
    而依當時天候雖為雨，然日間自然光線充足、柏油路面、路面無缺陷、道路上未
    有任何障礙物、視距復屬良好等情形以觀，客觀上亦無不能注意之情事，其竟疏
    於注意車前狀況，貿然通過該路口。適同一時地黃玉海騎乘車號ＹＬＺ－四九一
    號重型機車，沿前開南一六五號縣道由南向北行駛，亦應注意汽車行駛時，駕駛
    人應注意車前狀況，並隨時採取必要之安全措施，及車輛左轉彎時，應距交岔路
    口三０公尺前顯示方向燈或手勢，行至交岔路口中心處左轉，並不得占用來車道
    搶先左轉之規定，而依當時之情形，又無不能注意之情事，竟亦疏於注意，於通
    過上開交岔路口時，仍貿然前行，未注意車前狀況隨時取應變措施。由於雙方皆
    有上述過失，避煞皆已不及，雙方之車輛遂於前開交岔路口發生碰撞。黃玉海因
    之受有「頭部鈍挫傷合併小腦血腫及顱內出血」等傷害。甲○○於肇事後，犯罪
    未被有偵查權之公務員或機關發覺前，即向臺南縣警察局新營分局警員自首並坦
    承犯行，進而接受裁判。黃玉海經送醫急救後，仍因前開傷害引發中樞性神經衰
    竭，延至九十一年一日二十四日不治死亡。
二、案經臺南縣警察局新營分局報告暨臺灣臺南地方法院檢察署檢察官據報相驗後自
    動檢舉偵查起訴。
      理      由
一、訊之上訴人即被告甲○○坦承有於上述時、地，駕車行經前開路口，並與被害人
    黃玉海所騎乘之機車發生碰撞導致被害人死亡之事實，惟矢口否認有過失致死之
    犯行，辯稱：當時伊自被害人左後方開來，是被害人違規跨越雙黃線至伊所行駛
    之車道，就交通規則而言，伊並沒錯，而且當時伊見一黑影從對面過來就撞上，
    伊駕駛行為並無過失云云。
二、按汽車行駛時，駕駛人應注意車前狀況，並隨時採取必要之安全措施；及汽車行
    經無號誌之交岔路口應減速慢行，作隨時停車之準備，道路交通安全規則第九十
    四條第三項、第九十三條第一項第四款，分別定有明文。經查本件被告駕車於道
    路上行駛，本應注意上開道路交通安全規則，而案發當時，天候雖為雨，然為日
    間自然光線充足、柏油路面、路面無缺陷、道路上未有任何障礙物、視距復屬良
    好等情形以觀，復有台南縣警察局道路交通事故調查報告表載明可考。據此判斷
    ，客觀上亦無不能注意之情事，然其肇事前竟未看見被害人於對向車道行駛而來
    ，此可由被告於原審審理中辯稱：「我只看到一個黑影從對面過來，就撞上了」
    等語足稽，是其顯然疏於注意車前狀況，貿然行駛，致與被害人所騎乘之機車相
    撞。又被告撞及被害人之機車後其車前引擎蓋凹陷、前擋風玻璃破裂，且肇事後
    未能馬上煞停，尚向前行駛數公尺後始完全停止，此可由臺南縣警察局道路交通
    事故調查報告表所繪之現場圖可知，足認被告行車至無號誌之交叉路口並未減速
    慢行，其駕駛行為顯有過失。此外並有臺南縣警察局道路交通事故調查報告表以
    及現場蒐證照片六張附卷可證。而被害人黃玉海因本件車禍死亡，除有華濟醫院
    九十一年一月二十四日出具之病危出院之診斷證明書一紙在卷足參外，尚經臺灣
    臺南地方法院檢察署檢察官督同檢驗員相驗屬實，並製有勘驗筆錄、驗斷書及相
    驗屍體證明書各一份存卷可考。
三、次按汽車行駛時，駕駛人應注意車前狀況，並隨時採取必要之安全措施及車輛左
    轉彎時，應距交岔路口三０公尺前顯示方向燈或手勢，行至交岔路口中心處左轉
    ，並不得占用來車道搶先左轉，道路交通安全規則第九十四條第三項、第一百零
    二條第一項第四款，分別定有明文。而依當時之情形，又無不能注意之情事，被
    害人竟疏未注意，貿然搶先跨越雙黃線左轉，是被害人騎乘機車亦有疏失。本院
    認為被告疏未注意車前狀況及行車致無號誌交叉路口未減速慢行之過失較輕，為
    肇事次因，被害人疏未注意車前狀況、占用來車道搶先左轉過失較重，為肇事主
    因。然被告之前述過失，既與被害人之過失，併合而為本件車禍肇事之原因，故
    被害人之過失或可供做量刑時之斟酌，但被告之刑責，並不能因此相抵而予免除
    。且本件被害人係因此次車禍而受有「頭部鈍挫傷合併小腦血腫及顱內出血」等
    傷害，經送醫急救後，仍因前開傷害引發中樞性神經衰竭，而發生不治死亡之結
    果，故被告之過失駕車行為，與被害人之死亡結果間，具有相當因果關係，本件
    事證已甚明確，被告過失致人於死犯行，洵堪認定。
四、查被告甲○○駕駛執照逾期，仍駕駛自用小客車疏未注意車前狀況，並隨時採取
    必要之安全措施；及行經無號誌交岔路口應減速慢行，作隨時停車準備，而依當
    時情況，客觀上亦無不能注意之情事，其竟貿然通過路口。適與同疏注意車前狀
    況，並隨時採取必要之安全措施，及車輛左轉彎時，應距交岔路口三０公尺前顯
    示方向燈或手勢，行至交岔路口中心處左轉，並不得占用來車道搶先左轉之規定
    ，而依當時之情形，在交岔路口貿然前行之黃玉海機車撞，致黃玉海受有頭部鈍
    挫傷合併小腦血腫及顱內出血等傷害，經送醫急救後，仍因前開傷害引發中樞性
    神經衰竭不治死亡。核其所為，係犯刑法第二百七十六條第一項之普通過失致死
    罪。又被告於肇事後，犯罪未被有偵查權之公務員或機關發覺前，即向臺南縣警
    察局新營分局警員自首並坦承犯行，進而接受裁判，此有卷附之警訊筆錄載明可
    稽，是應依刑法第六十二條前段自首之規定，減輕其刑。
五、原審以被告甲○○罪證明確，因予適用刑法第二百七十六條第一項、第六十二條
    前段、第四十一條第一項前段，罰金罰鍰提高標準條例第一條前段、第二條規定
    ，並審酌被告犯罪之動機、目的，其生活狀況、品行、智識程度、本件犯罪所生
    之危險、損害，與其過失程度，及被告犯罪後雖未坦承過失犯行，且未與被害人
    之家屬，就民事賠償問題達成和解，暨被害人之疏失行為，係本件車禍之肇事主
    因，而被告之過失行為，則為車禍之肇事次因。與被告辯稱係被害人親屬請求新
    臺幣一千萬元，請求之金額過高，以致無法達成和解等語。及被告犯後態度尚非
    惡劣等一切情狀，量處有期徒刑四月，並諭知如易科罰金以三百元折算一日之標
    準，以資懲儆。本院經核原判決認事用法，並無不合，量刑亦稱允當。檢察官上
    訴意旨，循告訴聲請，認被告犯後態度不佳，拒不賠償，原判決量刑過輕，指摘
    判決不當，為無理由，應予駁回。
六、末查被告甲○○未曾受有期徒刑以上刑之宣告，有臺灣高等法院被告全國前案紀
    錄表在卷可稽。兼以被告事後已與被害人達成和解賠償被害人新臺幣二百萬元，
    並已付清取得被害人諒解，並經告訴人乙○○具狀表示願原諒被告，有撤銷告訴
    狀及和解書各一紙在卷可按。被告歷經此次偵審程序，及鉅額賠償，當知警惕，
    信無再犯之虞。本院因認其所受刑之宣告，以暫不執行為適當，爰併予宣告緩刑
    二年，以勵自新。
據上論斷，應依刑事訴訟法第三百六十八條，刑法第七十四條第一款，判決如主文。
本案經檢察官廖椿堅到庭執行職務。
中    華    民    國      九十一      年      八      月      二十七    日
                                  臺灣高等法院臺南分院刑事第一庭
                                      審判長法官  茆    臺    雲
                                            法官  董    武    全
                                            法官  李    文    福
右正本證明與原本無異。
不得上訴。
                                      法院書記官  李    良    倩
中    華    民    國      九十一      年      八      月  二十八    日
附錄：本判決論罪法條
刑法第二百七十六條第一項
因過失致人於死者，處二年以下有期徒刑、拘役或二千元以下罰金。
